臺灣臺中地方法院刑事判決
110年度金訴字第141號
公  訴  人  臺灣臺中地方檢察署檢察官
被      告  邱美雙


上列被告因詐欺等案件，經檢察官提起公訴（109年度偵緝字第1
458號），本院判決如下：
    主    文
邱美雙幫助犯洗錢防制法第十四條第一項之洗錢罪，處有期徒刑
貳月，併科罰金新臺幣陸仟元，罰金如易服勞役，以新臺幣壹仟
元折算壹日。緩刑貳年，並應依附件即本院一一○年度中司刑移
調字第一○三六號調解程序筆錄內容履行賠償義務。
    犯罪事實
一、邱美雙明知金融帳戶係供個人使用之重要理財、交易工具，
    關係個人財產、信用之表徵，主觀上可預見若他人欲以顯不
    相當之代價要求提供金融帳戶供其使用，極可能為不法份子
    供作詐欺等財產性犯罪收受、提領贓款所用，以形成金流斷
    點，而隱匿詐欺犯罪所得之去向，竟基於所提供之金融帳戶
    遭不法使用，造成詐欺取財犯罪及掩飾、隱匿詐欺犯罪所得
    去向等結果之發生亦不違反其本意之幫助詐欺取財及幫助洗
    錢之不確定故意，於民國106年9月12日9時45分前之某時許
    ，在不詳地點，以不詳方式，將其所申設之彰化商業銀行帳
    號00000000000000帳戶（下稱系爭帳戶）之存摺、金融卡及
    密碼，提供與真實姓名、年籍均不詳之詐欺集團成年成員，
    而以此方式幫助詐欺犯罪者方便取得贓款與掩飾詐欺取財犯
    行不易遭人查緝。嗣該詐欺集團成員取得系爭帳戶存摺、金
    融卡及密碼後，即意圖為自己不法之所有，共同基於詐欺取
    財、洗錢之犯意聯絡，以電話、LINE與唐強強聯絡，佯稱為
    其友人「林子萱」，因遭不明集團控制並要其至酒店上班抵
    債及積欠酒店賠償金、違約金、利息云云，唐強強因而陷於
    錯誤，遂依指示先後於106年9月12日9時45分許、同年月13
    日11時42分許，分別臨櫃存款新臺幣（下同）1萬元、10萬
    元至系爭帳戶內，旋遭該詐欺集團成員提領一空，而以此方
    式掩飾、隱匿該等款項真正之去向。嗣經唐強強發覺有異，
    報警始循線查知上情。
二、案經唐強強訴由臺中市政府警察局第三分局報告臺灣臺中地
    方檢察署檢察官偵查起訴。
    理    由
一、證據能力部分：
    按被告以外之人於審判外之言詞或書面陳述，除法律有規定
    者外，不得作為證據，刑事訴訟法第159條固定有明文，惟
    被告以外之人於審判外之陳述，雖不符同法第159條之1至之
    4規定，而經當事人於審判程序同意作為證據，法院審酌該
    言詞陳述或書面陳述作成時之情況，認為適當者，亦得為證
    據；又當事人、代理人或辯護人於法院調查證據時，知有第
    159條第1項不得為證據之情形，而未於言詞辯論終結前聲明
    異議者，視為有前項之同意，同法第159條之5亦定有明文。
    其立法意旨在於傳聞證據未經當事人之反對詰問予以核實，
    原則上先予排除，惟若當事人已放棄詰問或未聲明異議，基
    於證據資料愈豐富，愈有助於真實發現之理念，且強化言詞
    辯論原則，法院自可承認該傳聞證據例外擁有證據能力。經
    查，本案判決所引用之供述證據（含言詞及書面陳述），檢
    察官及被告邱美雙於本院審理中調查證據時，就上開事證之
    證據能力，均未於言詞辯論終結前聲明異議（見本院卷第29
    9至301頁），本院審認上開證據作成時之情況，應無違法取
    證或不當情事，與本案待證事實間復具有相當之關聯性，以
    之作為證據應屬適當，依刑事訴訟法第159條之5規定，自有
    證據能力。
二、認定犯罪事實所憑之證據及理由： 
　㈠上開犯罪事實，業據被告於本院準備程序及審理時均坦承不
    諱（見本院卷第203頁、第302頁），核與證人即被害人唐強
    強於警詢時之證述內容大致相符（見警卷二第701至704頁）
    ，並有被告之彰化銀行帳戶申請資料存摺存款帳號資料及交
    易明細查詢（見警卷一第23至41頁）、彰化銀行存款憑條影
    本（見警卷一第43至45頁）、內政部警政署反詐騙案件紀錄
    表（見警卷二第711頁）、臺北市政府警察局北投分局長安
    派出所受理刑事案件報案三聯單、受理詐騙帳戶通報警示簡
    便格式表、金融機構聯防機制通報單（見警卷二第713頁、
    第727至773頁）、被害人被騙款項明細、詐騙電話及詐騙事
    由等資料（見警卷二第715至725頁）、被害人與「林子萱」
    （暱稱「笨笨熊」）之對話紀錄（見警卷二第775至961頁）
    、通聯調閱查詢單（見警卷二第963至969頁）在卷可佐，是
    被告之任意性自白核與事實相符，應堪置信。
　㈡綜上所述，本案事證明確，被告上開幫助詐欺取財及幫助一
　　般洗錢等犯行均堪認定，俱應依法論科。
三、論罪科刑之理由：
  ㈠按刑法上之幫助犯，係對於犯罪與正犯有共同之認識，而以
    幫助之意思，對於正犯資以助力，而未參與實施犯罪之行為
    者而言。又行為人提供金融帳戶提款卡及密碼予不認識之人
    ，非屬洗錢防制法第2條所稱之洗錢行為，不成立同法第14
    條第1項一般洗錢罪之正犯；如行為人主觀上認識該帳戶可
    能作為收受及提領特定犯罪所得使用，他人提領後即產生遮
     斷資金流動軌跡以逃避國家追訴、處罰之效果，仍基於幫
    助 之犯意而提供，應論以幫助犯同法第14條第1項之一般洗
    錢  罪（最高法院刑事大法庭108年度台上大字第3101號裁
    定意  旨參照）。被告雖有提供系爭帳戶之存摺、金融卡及
    密碼與詐欺集團使用，但被告單純提供系爭帳戶存摺、金融
    卡及密碼供人使用之行為，並不等同於向被害人唐強強施以
    欺罔之詐術行為，亦非洗錢行為，且卷內亦無積極證據證明
    被告與本案實施詐騙之人有詐欺、洗錢之犯意聯絡，或有何
    參與詐欺被害人或洗錢之行為，被告上揭所為，即屬詐欺取
    財、洗錢構成要件以外之行為，在無證據證明被告係以正犯
    犯意參與犯罪之情形下，應認被告所為係幫助犯而非正犯。
    是核被告所為，係犯刑法第30條第1項前段、第339條第1項
    之幫助詐欺取財罪，及刑法第30條第1項前段、洗錢防制法
    第14條第1項之幫助一般洗錢罪。
  ㈡公訴意旨雖認被告係犯刑法第30條第1項前段、第339條之4 
    第1項第2款之幫助三人以上共同詐欺取財罪（下稱幫助加重
    詐欺取財罪）。然查：
  1.幫助犯係從屬於正犯而成立，並無獨立性，故幫助犯須對正
    犯之犯罪事實，具有認識而加以助力，始能成立，其所應負
    責任，亦以與正犯有同一認識之事實為限。若正犯所犯之事
    實，超過其認識之範圍時，則幫助者事前既不知情，自不負
    責。經查，依本案證據所示，被告至多僅有交付系爭帳戶資
    料與該詐欺集團某位成員之客觀事實，完全未與本案其他詐
    欺集團成員有所聯繫接洽，亦未參與被害人遭詐騙後款項提
    領之情事，復無證據足以證明被告主觀上就本案詐欺集團成
    員已逾三人以上一節有所認識，且與之有犯意聯絡，自僅能
    認定被告將系爭帳戶資料交給詐欺集團成員使用之犯行，僅
    止於普通詐欺取財之幫助犯行為，尚難遽以幫助加重詐欺罪
    相繩。
  2.是以，公訴意旨認被告應論以前開罪名，容有誤會，惟因起
    訴之基本社會事實同一，且亦經本院告知被告審理範圍包含
    前開論罪之罪名（見本院卷第298頁），並予被告表示意見
    之機會，已無礙其防禦權，本院自得依審理結果改以前述之
    幫助普通詐欺取財及幫助一般洗錢罪論處。
  ㈢該詐欺集團成員於密接時間內先後2次向被害人詐騙進而使其
    存款至系爭帳戶，其目的係為達到向被害人詐欺取財之意圖
    ，顯係基於同一詐欺取財之行為決意所為，且侵害之法益同
    一，各行為之獨立性極為薄弱，依一般社會健全觀念，在時
    間差距上，難以強行分開，應視為數個舉動之接續施行，合
    為包括之一行為予以評價，應論以接續犯之一罪。
  ㈣被告以一提供系爭帳戶存摺、金融卡及密碼之幫助行為，同
    時觸犯幫助詐欺取財及幫助一般洗錢之罪名，依刑法第55條
    規定，為一行為觸犯數罪名之想像競合犯，應從一重之幫助
    一般洗錢罪處斷。
  ㈤被告基於幫助洗錢之不確定故意，參與構成要件以外之行為
    ，為幫助犯，爰依刑法第30條第2項規定，依正犯之刑減輕
    之。
  ㈥按犯前二條之罪，在偵查或審判中自白者，減輕其刑，洗錢
    防制法第16條第2項定有明文。本案被告就上開幫助一般洗
    錢之犯罪事實，於本院準備程序及審理時均坦承不諱，應依
    洗錢防制法第16條第2項規定，減輕其刑，並與前開幫助犯
    所減輕之刑，依法遞減輕之。
  ㈦爰審酌被告提供系爭帳戶存摺、金融卡及密碼供詐欺集團不
    法使用，致使無辜被害人受騙而受有財產上損害，並使該等
    詐欺所得真正去向、所在得以獲得隱匿，所生危害非輕，並
    斟酌被告本案之犯罪動機、目的、手段，終能坦認犯行，於
    已與被害人調解成立，有本院110年度中司刑移調字第1036
    號調解程序筆錄在卷可參（見本院卷第307至308頁），及被
    告自陳之智識程度、就業及收入情形、家庭生活及經濟狀況
    （詳見本院303頁）等一切情狀，量處如主文所示之刑，並
    就併科罰金部分，諭知易服勞役之折算標準。
  ㈧被告未曾因故意犯罪受有期徒刑以上刑之宣告，有臺灣高等
    法院被告前案紀錄表在卷可稽（見本院卷第15頁），其一時
    短於思慮，致觸犯本案罪刑，犯後坦承犯行，且與被害人調
    解成立，足見被告犯罪後尚有悔悟之意，被害人亦表示願意
    給予被告緩刑機會等語（見本院卷第203頁），是本院綜核
    上情，認被告歷經本案偵審之程序，應足使其心生警惕，尚
    無令其入監以監禁方式加以矯正之必要，因認其上開宣告之
    刑，以暫不執行為適當，爰依刑法第74條第1項第1款之規定
    ，諭知被告緩刑2年。又本院為督促被告確實履行調解條件
    ，就被告如附件所示之調解程序筆錄內容，認有依照刑法第
    74條第2項第3款規定，命被告履行之必要，而併為如主文所
    示附負擔之緩刑宣告。被告於緩刑期間，如有違反此項負擔
    情節重大，足認宣告緩刑難收預期效果時，被害人得依刑法
    第75條之1第1項第4款規定，向檢察官陳報，由檢察官斟酌
    情節為撤銷緩刑宣告之聲請。
  ㈨沒收部分：
  1.按犯罪所得部分，立法意旨係為預防犯罪，符合公平正義，
     契合任何人都不得保有犯罪所得之原則，遂將原刑法得沒
    收之規定，修正為應沒收之。然沒收犯罪所得之範圍，應僅
    以 行為人實際因犯罪所獲得之利益為限，倘行為人並未因
    此分 得利益，或缺乏證據證明行為人確實因犯罪而有所得
    ，自不 應憑空推估犯罪所得數額並予以宣告沒收，以免侵
    害行為人之固有財產權。是行為人是否因犯罪而有所得，且
    實際取得數目多寡，應由事實審法院審酌卷內人證、物證、
    書證等資料，依據證據法則，綜合研判認定之。查本案被告
    於警、偵及本院訊問時均供稱：伊交付系爭帳戶並未收到約
    定之1萬元，沒有拿到任何金錢報酬等語（見警卷一第9頁，
    偵緝卷第42頁，本院卷第115頁），本院復查無其他積極證
    據足認被告確有因本案犯行實際獲得何犯罪所得，故尚不生
    犯罪所得應予沒收之問題。
  2.次按洗錢防制法第18條第1項固規定「犯第14條之罪，其所
    移轉、變更、掩飾、隱匿、收受、取得、持有、使用之財物
    或財產上利益，沒收之；犯第15條之罪，其所收受、持有、
    使用之財物或財產上利益，亦同。」，惟被告非實際上提領
    、取得贓款之人，非洗錢防制法第14條第1項之正犯，自無
    上開條文適用，併此敘明。
  3.另就被告系爭帳戶之存摺、金融卡等物，雖為本案犯罪所用
    之物，惟上開物品本身之價值甚低，復未扣案，單獨存在亦
    不具刑法上之非難性，就沒收制度所欲達成之社會防衛目的
    亦無任何助益；況系爭帳戶業經列為警示帳戶，再遭被告或
    不法之人持以利用之可能性甚微，欠缺刑法上之重要性，為
    免耗費司法資源，爰參酌刑法第38條之2第2項規定，亦認無
    諭知沒收、追徵之必要，亦附此敘明。 
據上論斷，依刑事訴訟法第299條第1項、第300條，洗錢防制法
第14條第1項、第16條第2項，刑法第11條、第30條第1項前段、
第2項、第339條第1項、第55條、第42條第3項前段、第74條第1 
項第1款、第2項第3款，刑法施行法第1條之1第1項，判決如主文
。
本案經檢察官張時嘉提起公訴，檢察官陳僑舫、蔣得龍到庭執行
職務。
中　　華　　民　　國　　110 　年　　10　　月　　14　　日
                  刑事第十庭  審判長法  官  陳玉聰
　　　　　　　　　　　　　　　　　
                                    法  官　吳珈禎　　　
　　　　　　　　　　　　　　　　　　　　　　　
                  　　　　　　　　　法  官  林芳如
以上正本證明與原本無異。
如不服本判決應於收受判決後20日內向本院提出上訴書狀，並應
敘述具體理由；其未敘述上訴理由者，應於上訴期間屆滿後20日
內向本院補提理由書（均須按他造當事人之人數附繕本）「切勿
逕送上級法院」。
告訴人或被害人如不服判決，應備理由具狀向檢察官請求上訴，
上訴期間之計算，以檢察官收受判決正本之日起算。
                                    書記官  張玉楓
中　　華　　民　　國　　110 　年　　10　　月　　14　　日
附錄本案論罪科刑法條全文：
中華民國刑法第30條
幫助他人實行犯罪行為者，為幫助犯。雖他人不知幫助之情者，
亦同。
幫助犯之處罰，得按正犯之刑減輕之。
　
中華民國刑法第339條
意圖為自己或第三人不法之所有，以詐術使人將本人或第三人之
物交付者，處5年以下有期徒刑、拘役或科或併科50萬元以下罰
金。
以前項方法得財產上不法之利益或使第三人得之者，亦同。
前2項之未遂犯罰之。
　
洗錢防制法第2條
本法所稱洗錢，指下列行為：
一、意圖掩飾或隱匿特定犯罪所得來源，或使他人逃避刑事追訴
    ，而移轉或變更特定犯罪所得。
二、掩飾或隱匿特定犯罪所得之本質、來源、去向、所在、所有
    權、處分權或其他權益者。
三、收受、持有或使用他人之特定犯罪所得。
　
洗錢防制法第14條
有第2條各款所列洗錢行為者，處7年以下有期徒刑，併科新臺幣
5百萬元以下罰金。
前項之未遂犯罰之。
前2項情形，不得科以超過其特定犯罪所定最重本刑之刑。